【裁判字號】    98,交抗,1565
【裁判日期】    980707
【裁判案由】    違反道路交通管理處罰條例
【裁判全文】
臺灣高等法院交通事件裁定            98年度交抗字第1565號
抗  告  人
即受處分人  甲○○
上列抗告人因違反道路交通管理處罰條例案件，不服台灣士林地
方法院，中華民國九十八年五月二十七日所為裁定（九十八年度
交聲字第四六三號），提起抗告，本院裁定如下：
    主  文
抗告駁回。
    理  由
一、按汽車行駛高速公路，不得在路肩上行駛，或利用路肩超越
    前車或倒車，高速公路及快速公路交通管制規則第九條第一
    項第二款定有明文；次按汽車行駛於高速公路、快速公路或
    設站管制之道路，不遵使用限制、禁止、行車管制及管理事
    項之管制規則而有未依規定使用路肩者，處汽車駕駛人新臺
    幣（下同）三千元以上六千元以下罰鍰，並記違規點數一點
    ；汽車駕駛人，駕駛汽車有違反本條例之行為，經交通勤務
    警察制止時，拒絕停車接受稽查而逃逸者，處三千元以上六
    千元以下罰鍰，並記違規點數一點；又汽車駕駛人有不服指
    揮稽查而逃逸之行為，當場不能或不宜攔截製單舉發者，得
    逕行舉發，此項逕行舉發，應記明車輛牌照號碼、車型等可
    資辨明之資料，以汽車所有人為被通知人製單舉發，道路交
    通管理處罰條例第三十三條第一項第九款、第六十條第一項
    、第六十三條第一項第一款、第七條之二第一項第四款、第
    四項亦分有明定。
二、本件抗告人即受處分人甲○○就其於民國九十八年二月二日
    下午三時三分許，駕駛車牌號碼九六六—ＤＫ號營業小客車
    （下稱系爭汽車），行經國道一號南下五十一公里處乙情，
    固坦承不諱，惟否認有不服稽查取締及違規行駛路肩（非開
    放時段），辯稱：抗告人為職業駕駛人，每天行經上開路段
    數次，未注意路肩開放通行時間已過，縱有疏失，但絕非故
    意或投機；抗告人於上開路段四十九點五公里處進入路肩行
    駛，在五十公里處發現前方有障礙物，在五十點五公里處切
    入內線車道，行駛至約五十一公里處才發現障礙物是偵防車
    ，有一違規車輛遭員警開罰單中，另一位員警站在偵防車右
    邊與避車彎間，員警並無攔停稽查系爭汽車之動作，抗告人
    未如裁罰機關函稱於員警前方約五公尺處變換車道逃逸，原
    處分殊屬違法，應予撤銷云云。
三、經查：證人即舉發本件違規之員警乙○○證稱：上開路肩開
    放小型車通行之時間為十時至十四時、十六時至十九時，路
    肩開放通行時間之標示牌分別設於南下四十九點五公里、五
    十公里處。本件違規時間並非路肩開放通行之時間，伊站在
    國道一號南下約五十一點二公里處之路肩，距離系爭汽車二
    百至三百公尺處看見抗告人違規行駛路肩，伊便舉起指揮旗
    示意抗告人停車，抗告人在伊前方五公尺處，利用車輛間空
    隙從路肩切入輔助車道，再變換至中線車道，伊看到系爭汽
    車車牌，抗告人車速原本很快，到伊面前車速變慢，伊以為
    抗告人要停車，還退至避車彎內要讓抗告人停車，不料抗告
    人竟利用此空檔切入正常車道逃逸，同時值勤之員警還在舉
    發另一部違規車輛，伊無法開偵防車追趕系爭汽車，根據車
    牌查詢車籍，逕行舉發等語（見原審卷第一九、二０頁），
    並有現場圖一紙、國道一號南下四十九點五公里、五十公里
    處標示路肩開放通行時間之照片二紙附卷可稽（見原審卷第
    二二頁正、反面）。是證人乙○○上開證述，核與抗告人自
    承未注意路肩開放通行時間已過，在國道一號南下四十九點
    五公里處進入路肩行駛，嗣切入內線車道，並發現前方有偵
    防車、一名員警正在開單舉發違規車輛，另一名員警（即證
    人乙○○）站在偵防車旁、避車彎之間等語相符，堪認證人
    乙○○上開證述屬實，應可採信。再者，依上揭照片所示，
    國道一號南下四十九點五公里、五十公里處確實設有限時開
    放路肩供小型車通行之紅色標誌，足使行經該路段之汽車駕
    駛人辨識路肩開放通行之時間，且抗告人係於四十九點五公
    里處進入路肩行駛，該處即設有上開標誌，是抗告人對於違
    規使用路肩之行為實難諉為不知。抗告人雖否認有拒絕停車
    接受稽查之違規事實，惟員警斯時以紅旗示意抗告人停車，
    抗告人在員警前方約五公尺處切換車道駛離等情，業經證人
    乙○○證述綦詳，抗告人雖辯稱其不可能在國道一號南下五
    十一公里前五公尺處變換車道逃逸云云，惟抗告人自承其係
    在國道一號南下五十點五公里處切入內線車道（見本院卷第
    八頁），適與證人乙○○證稱其目擊抗告人在國道一號南下
    五十一點二公里前方五公尺處離開路肩進入正常車道行駛等
    語相符，抗告人復供承確實有看見警察（見本院卷第九頁）
    ，足見抗告人已看見員警舉旗示意停車攔停，否則抗告人何
    須迅速駛離路肩、轉入正常車道？是抗告人逃避稽查之意圖
    甚明，所辯均無足採信。
四、綜上，抗告人確有上開違規行為。從而，原處分機關依道路
    交通管理處罰條例第三十三條第一項第九款、第六十條第一
    項、第六十三條第一項第一款、第七條之二第一項第四款、
    第四項之規定，裁處罰鍰四千元、三千元，並各記違規點數
    一點，核無不當。原審裁定異議駁回，並無不合。抗告人仍
    執陳詞指摘原審裁定不當云云，為無理由，應予駁回。
據上論結，應依道路交通案件處理辦法第二十六條，刑事訴訟法
第四百十二條，裁定如主文。
中    華    民    國    98    年    7     月    7     日
               刑事第十七庭  審判長法  官  趙功恆
                                   法  官  陳世宗
                                   法  官  陳憲裕
以上正本證明與原本無異。
不得再抗告。
                                   書記官  劉育妃
中    華    民    國    98    年    7     月    8     日


司法院資訊處製作；財團法人民間司法改革基金會備份。
